【裁判字號】    98,訴,1682
【裁判日期】    990204
【裁判案由】    侵權行為損害賠償
【裁判全文】
臺灣高雄地方法院民事判決              98年度訴字第1682號
原      告  甲○○
被      告  乙○○
上列當事人間侵權行為損害賠償事件，本院民國99年1 月21日言
詞辯論終結，判決如下：
    主      文
被告應給付原告新臺幣柒拾玖萬元，及自民國九十九年一月二十
一日起至清償日止，按週年利率百分之五計算之利息。
訴訟費用由被告負擔。
本判決於原告以新臺幣貳拾陸萬伍仟元供擔保後得假執行。
    事實及理由
一、本件原告起訴主張：被告基於幫助詐欺之犯意，提供其所有
    臺灣土地銀行鳳山分行000000000000號等帳戶（下稱系爭帳
    戶）之存摺、印章、金融卡及提款密碼等，交予姓名年籍均
    不詳之詐欺犯罪集團成員使用。嗣該詐欺犯罪集團於民國96
    年12月21日撥打電話予原告，佯稱原告帳戶恐遭冒用為人頭
    帳戶洗錢，要求將帳戶內款項匯入指定帳戶，以配合調查，
    原告乃於96年12月26日將新臺幣（下同）79萬元匯入系爭帳
    戶內，嗣前開款項旋即被該詐騙集團提領一空，始知受騙。
    而被告前開幫助詐欺之行為，業經本院以98年度審簡字第36
    78號刑事判決判處有期徒刑捌月，如易科罰金，以新臺幣壹
    仟元折算壹日確定（下稱系爭刑事案件）。為此，爰依據侵
    權行為法律關係，提起本訴等語。並聲明：被告應給付原告
    79萬元，及自99年1 月21日起至清償日止，按年息5%計算之
    利息，暨陳明願供擔保，請准宣告假執行。
二、被告則以：不爭執曾出賣系爭帳戶及原告曾匯款至系爭帳戶
    之事實，惟原告請求賠償79萬元其無法負擔等語，資為抗辯
    。並聲明：原告之訴駁回。
三、不爭執事項：被告確有出售系爭帳戶予不詳之詐欺犯罪集團
    成員使用；而原告因遭該詐欺犯罪集團詐騙而將79萬元匯款
    至系爭帳戶。
四、本件所應審究者為：被告依據侵權行為法律關係，請求被告
    賠償79萬元，是否有理由？
五、本院之判斷：
（一）按因故意或過失，不法侵害他人之權利者，負損害賠償責
      任。故意以背於善良風俗之方法，加損害於他人者亦同。
      數人共同不法侵害他人之權利者，連帶負損害賠償責任；
      不能知其中孰為加害人者，亦同。造意人及幫助人，視為
      共同行為人。民法第184 條第1 項、第185 條分別定有明
      文。又負損害賠償責任者，除法律另有規定或契約另有訂
      定外，應回復他方損害發生前之原狀。因回復原狀而應給
      付金錢者，自損害發生時起，加給利息。民法第213 條第
      1 項、第2 項亦有明文。
（二）查被告曾出賣系爭帳戶予姓名年籍成員均不詳之詐欺犯罪
      集團，以及原告曾遭該不詳之詐欺犯罪集團詐騙而匯款79
      萬元至系爭帳戶因而受有損害等節，既均為兩造所不爭執
      。再衡諸常情，金融機構所供予私人開設之私人帳戶，係
      作為個人理財之工具，於開設帳戶之際，並無特殊限制，
      一般民眾皆可透過存入最低金額，甚至無庸存入任何金額
      即可開戶，且一人並可於不同之金融機構申請多數之帳戶
      使用，此為眾所週知之事實，是依此一般人均可得知之生
      活經驗，若見他人不以自身名義申請金融機構帳戶，反向
      他人收集存款帳戶供使用，當有可能係供為犯罪所用之合
      理懷疑；另一般常人至金融機關開設存款帳戶存款帳戶，
      攸關存戶個人財產權益之保障，專屬性甚高，若非與本人
      有密切關係，不可能提供個人帳戶供他人使用，縱有交付
      個人帳戶予他人使用之特殊情形，亦必會先行瞭解他人使
      用帳戶之目的，方可態願意提供，並避免遭他人為不法使
      用；參以被告亦於其上開出賣系爭帳戶之行為而涉犯幫助
      詐欺罪，經臺灣高雄地方法院檢察署檢察官偵查時，供陳
      自認：「因沒有錢，才將帳戶租給別人用」、「因對方說
      是作職棒簽賭的，需要多一點帳戶」等語，此有臺灣高雄
      地方法院檢察署98年度偵緝字第833 號偵查卷宗之訊問筆
      錄在卷可稽（見臺灣高雄地方法院檢察署98年度偵字第
      833 號偵查卷宗第7 頁）。足見被告主觀上早已預見該不
      詳之犯罪集團使用其所提供之帳戶，應係作不法用途而仍
      予以提供，始致生原告受有79萬元之損害。又被告上開幫
      助詐欺之行為，業經本院以98年度審簡字第3678號刑事判
      決認定在案，並為被告所不爭執，又業經本院調取系爭刑
      事案件卷宗，經核閱並無不符等節，益徵被告上開行為確
      為幫助詐欺之不法行為。
（三）本件原告遭上開不詳之詐欺犯罪集團成員詐騙上開款項，
      被告提供系爭帳戶之存摺、金融卡及密碼予詐欺犯罪集團
      之幫助行為，與該詐欺犯罪集團詐騙原告之行為，在客觀
      上顯均為原告受詐騙上開款項之共同原因，揆諸上揭條文
      規定及說明，被告所為已足成立共同侵權行為，應對原告
      負損害賠償責任。從而，原告依侵權行為之法律關係，請
      求被告給付79萬元，及自99年1 月21日起至清償日止，按
      年息5%計算之利息，洵屬有據，應予准許。
六、綜上所述，原告本於侵權行為之法律關係，請求被告賠償79
    萬元及自99年1 月21日起至清償日止，按週年利率5%計算之
    利息，為有理由，應予准許。另本件茲據原告陳明願供擔保
    請求宣告假執行，經核於法並無不合，爰酌定相當擔保金額
    准許之。
據上論結，本件原告之訴為有理由，依民事訴訟法第78條、第39
0 條第2 項，判決如主文。
中    華    民    國    99    年    2     月     4    日
                      民事第六庭法  官  李怡諄
正本係照原本作成。
如不服本判決，應於送達後20日內，向本院提出上訴狀並表明上
訴理由，如於本判決宣示後送達前提起上訴者，應於判決送達後
10日內補提上訴理由書（須附繕本）。
中    華    民    國    99    年    2     月     4    日
                                書記官  陳建琪

司法院資訊處製作；財團法人民間司法改革基金會備份。
